【裁判字號】    98,簡上,1304
【裁判日期】    990524
【裁判案由】    水污染防治法
【裁判全文】
臺灣板橋地方法院刑事判決            98年度簡上字第1304號
上  訴  人
即  被  告  甲○○○
選任辯護人  宋國城  律師
上列上訴人因違反水污染防治法案件，不服本院於民國98年9 月
25日所為之98年度簡字第7406號第一審判決（聲請簡易判決處刑
案號：98年度偵字第15501 號、第21488 號）提起上訴，本院管
轄之第二審合議庭判決如下：
    主  文
原判決關於甲○○○部分撤銷。
甲○○○事業負責人，事業無排放許可證或簡易排放許可文件，
且其排放廢水所含之有害健康物質超過放流水標準，科罰金新臺
幣伍拾萬元，如易服勞役，以新臺幣貳仟元折算壹日。緩刑貳年
，甲○○○並應向公庫支付新臺幣貳拾萬元。
    事  實
一、甲○○○係址設臺北縣蘆洲市○○○路196 巷35號1 樓「瑋
    慶金屬股份有限公司」（下稱瑋慶公司；瑋慶公司本件應依
    水污染防治法第39條規定科罰金刑部分，業經原審判決確定
    ）之負責人，瑋慶公司並於臺北縣五股鄉○○路○ 段24巷15
    之1 號設有電鍍工廠。甲○○○明知事業排放廢水於地面水
    體者，應依水污染防治法第14條第1 項規定，向直轄市、縣
    （市）主管機關或中央主管機關委託之機關申請，經審查登
    記，發給排放許可證或簡易排放許可文件後，始得排放廢水
    ，且其排放廢水所含之有害健康物質，不得超過主管機關依
    同法第7 條規定所訂之放流水標準，其亦明知瑋慶公司前於
    民國84年間取得之廢（污）水處理及排放許可證，已於89年
    10月30日期滿，期滿後瑋慶公司已無廢水排放許可證或簡易
    排放許可文件，詎甲○○○仍自98年3 月2 日前之某日起，
    將前述瑋慶公司電鍍工廠內因電鍍過程所產生、含有害健康
    物質「總鉻」（聲請簡易判決處刑書贅載「懸浮固體」、「
    鋅」）超過前揭放流水標準之廢水，直接自該工廠後方排入
    地面水體；嗣經臺北縣政府環境保護局人員先後於98年3 月
    2 日、同年6 月11日，均在上址瑋慶公司電鍍工廠廢水排放
    口採集水樣送檢驗後，發現該工廠所排放廢水之有害健康物
    質「總鉻」含量分別為每公升5.21毫克、每公升2.77毫克，
    均超過每公升2 毫克之放流水標準，始偵得上情。
二、案經臺北縣政府環境保護局函請臺灣板橋地方法院檢察署檢
    察官偵查後聲請以簡易判決處刑。
    理  由
一、上揭事實，業據被告甲○○○迭於偵查中及本院審理時均坦
    白承認，核與證人即瑋慶公司員工盧欣祥、林明添2 人於偵
    查中檢察官訊問時所證述之情節相符，並有瑋慶公司基本資
    料查詢單1 紙、瑋慶公司廢（污）水處理及排放許可證1 紙
    （有效期間自84年10月31日起至89年10月30日止）、臺北縣
    政府環境保護局水污染稽查紀錄、事業水污染稽查水樣送驗
    單、檢驗報告各2 份、現場照片數幀等在卷可稽，足認被告
    甲○○○上開自白，核與事實相符；本件事證明確，被告甲
    ○○○之犯行，堪以認定。
二、查被告甲○○○為瑋慶公司之負責人，瑋慶公司無排放許可
    證或簡易排放許可文件，且其排放廢水所含之有害健康物質
    超過放流水標準，被告甲○○○應依水污染防治法第36條第
    1 項規定論處。
三、原審對被告甲○○○予以論科，固非無見；惟按罰金易服勞
    役期限不得逾1 年，刑法第42條第3 項但書定有明文，本件
    原審判決判處被告甲○○○罰金新臺幣50萬元，如易服勞役
    ，以新臺幣1,000 元折算1 日，依其所諭知之罰金易服勞役
    折算標準，折算後之勞役期限（500 日）已逾1 年，自有未
    洽；本件既經被告甲○○○提起上訴，其上訴理由指摘原判
    決不當，為無理由，然原判決既有上開違誤之處，仍應由本
    院將原判決關於被告甲○○○部分撤銷，並自為判決。爰審
    酌被告甲○○○之犯罪動機、目的、手段、其行為所生危害
    程度，及被告甲○○○犯後均坦承犯行，態度尚稱良好等一
    切情狀，量處如主文第2 項所示之刑，並諭知罰金易服勞役
    之折算標準。末查被告甲○○○未曾因故意犯罪受有期徒刑
    以上刑之宣告，有臺灣高等法院被告前案紀錄表1 份在卷可
    憑，其因不諳法律規定，未顧慮行為之嚴重性，而犯本件之
    罪，事後已坦承犯行，深表悔意，並已自行結束上開瑋慶公
    司電鍍工廠之營運，本院認被告甲○○○經此偵審程序之教
    訓後，應能知所警愓，而無再犯之虞，對被告甲○○○所處
    之刑以暫不執行為適當，爰依刑法第74條第1 項第1 款規定
    ，併予宣告緩刑，以啟自新，另諭知被告甲○○○應向公庫
    支付新臺幣20萬元，以予適當之警惕。
據上論斷，應依刑事訴訟法第455 條之1 第1 項、第3 項、第36
9 條第1 項前段、第364 條、第299 條第1 項前段，水污染防治
法第36條第1 項，刑法第11條前段、第42條第3 項、第74條第1
項第1 款、第2 項第4 款，判決如主文。
本案經檢察官黃彥琿到庭執行職務
中    華    民    國    99    年     5    月    24    日
                刑事第十一庭  審判長法  官  張江澤
                                    法  官  陳海寧
                                    法  官  劉景宜
不得上訴
上列正本證明與原本無異。
                                    書記官  謝秀青
中    華    民    國    99    年    5     月    26    日
附錄本案論罪科刑法條全文：
水污染防治法第36條第1項
水污染防治法第36條
事業無排放許可證或簡易排放許可文件，且其排放廢水所含之有
害健康物質超過放流水標準者，處負責人3年以下有期徒刑、拘
役或科或併科新臺幣20萬元以上1百萬元以下罰金。
前項有害健康物質之種類，由中央主管機關公告之。

司法院資訊處製作；財團法人民間司法改革基金會備份。
